臺灣桃園地方法院刑事判決　　　　　　　　　　　　　九十二年度訴字第五九四號
　　公　訴　人　臺灣桃園地方法院檢察署檢察官
　　被　　　告　丙○○
右列被告因偽造文書等案件，經檢察官提起公訴（九十一年度偵字第五八五九號），
本院判決如左：
    主  文
丙○○連續意圖為自己不法之所有，而侵占對於業務上所持有之物，處有期徒刑捌月
。
未扣案之如附表編號一至編號七所示簽帳單顧客（持卡人）存根聯各壹張及在如附表
編號一至編號五所示簽帳單商戶存根聯上偽造之「丁○○」簽名各壹枚、如附表編號
六所示簽帳單商戶存根聯尚未造之英文簽名壹枚，均沒收。
    事  實
一、丙○○曾因偽造文書案件，經本院於民國九十年十月三日判處有期徒刑三月，如
    易科罰金以三百元折算一日，緩刑二年，同年十一月二十六日確定。緩刑期中，
    仍不知緩改，原於桃園縣蘆竹鄉○○村○○路一號之「乙○○購物中心」擔任收
    銀員，負責收銀結帳等業務，於九十一年一月二十一日在上開「乙○○購物中心
    」其所負責之收銀櫃檯處，拾獲遭人棄置該處之屬於丁○○所有，惟不慎遺失，
    由美商花旗銀行股份有限公司（下稱花旗銀行）發行，卡號000000000
    0000000號之ＶＩＳＡ信用卡一張後，竟意圖為自己不法之所有，將該張
    信用卡予以侵占入己。並即基於行使偽造私文書及意圖為自己不法所有之概括犯
    意，先後於如附表所示之時間，在上開「乙○○購物中心」內，利用其在收銀櫃
    檯結帳之便，於顧客交付現金付款時，先後將其執行收銀業務上所收取而持有如
    附表編號一至編號七盜刷金額欄所示之現金，侵占入己，且為掩飾其侵占之情，
    於每次收款後，再以丁○○所遺失，遭其侵占之上開信用卡在其所負責之收銀櫃
    檯刷卡簽帳，並在如附表編號一至編號五所示，一式二聯（包括顧客存根聯及特
    戶存根聯）之簽帳單上，以複寫方式，於每聯簽帳單上偽造「丁○○」簽名各一
    枚，在如附表編號六所示之簽帳單上，偽造足以表徵係以持卡人丁○○名義製作
    之英文簽名，陸續偽造完成如附表編號一至編號六所示之簽帳單，另又利用刷卡
    機列印出如附表編號七所示，因未簽寫持卡人簽名故尚未具備文書形式之簽帳單
    ，於九十一年一月二十二日、同年月二十七日下班交接結帳時，分此二次，首係
    將如附表編號一至編號五所示五張偽造簽帳單特戶存根聯，次再將如附表編號六
    所示該張偽造簽帳單特戶存根聯連同如附表編號七所示不具備文書完整形式之簽
    帳單，連續持向上開「乙○○購物中心」之不知情會計人員報帳以為行使，以掩
    飾侵占現款之行為，均足以生損害於上開「乙○○購物中心」、花旗銀行及丁○○。嗣因顧客事後核對發票，發現發票上信用卡付款之記載與以現金付款之實際
    情形不同，進而向「乙○○購物中心」人員反應，經清查後始知上情。
二、案經桃園縣警察局大園分局報告臺灣桃園地方法院檢察署檢察官偵查起訴。
    理  由
一、訊據被告丙○○矢口否認涉有上開犯行，辯稱：並未侵占盜刷丁○○所遺失之上
    開信用卡，係其友人綽號「芋頭」之成年女子持該信用卡盜刷云云。然查：
  (一)花旗銀行發行之上開信用卡一張，係證人丁○○在上開「乙○○購物中心」所
      遺失之物品，業據證人丁○○於警訊時及本院審理時證述屬實，而證人丁○○
      遺失上開信用卡後，嗣係經人棄置在被告所負責之收銀櫃檯，為被告拾得持有
      一節，亦經被告於本院審理時供述在卷，且佐以證人柯路蓮雲即上開「乙○○
      購物中心」客服部職員於偵查中證稱：上開信用卡係在「乙○○購物中心」接
      獲顧客反應發票上刷卡付款之記載與現金付款之實際情形不符，開始清查後，
      由被告自行交出等語，顯見上開信用卡自證人丁○○遺失，再輾轉由被告拾得
      持有後，均在被告持有管領下，而非由綽號「芋頭」之成年女子所持有，再以
      被告在拾得該信用卡後，既未就近將上開信用卡持至「乙○○購物中心」服務
      中心招領，亦未將該卡循卡片上之發卡銀行資料將之寄回花旗銀行，直至「乙○○購物中心」開始清查後，始將該卡交出寄回等情觀之，被告在拾得上開信
      用卡後，顯非因突發事故或過於忙碌致一時無法返還，是以，足徵被告上開所
      辯，顯係事後卸責之詞，不足採信，其主觀上有易持有為所有之不法所有意圖
      甚明，其上開侵占遺失物之犯行，洵堪認定。
  (二)證人丁○○所遺失之上開信用卡，嗣於如附表所示之時間遭人先後盜刷之事實
      ，復經證人丁○○於警訊時及本院審理時證述在卷，並有如附表所示簽帳單商
      戶存根聯影本七份及信用卡消費明細表一份在卷可憑，而遭盜刷如附表所示之
      各筆交易，經依如附表所示盜刷簽帳單上之商店及機台代號查核後，確認均係
      在「乙○○購物中心」內，被告所負責之收銀櫃檯所刷出無誤，亦據證人柯路
      蓮雲即上開「乙○○購物中心」客服部職員於本院審理時證稱：「信用卡簽單
      是一式二聯。我們每人結帳檯都有代號，就是簽帳單上特店代號，後面是機台
      代號。例如偵卷第十頁第一張簽帳單影本上顯示特店代號000000000
      000000，其中一００七就是刷卡機台刷卡編號，前面數字就是我們店的
      代號。」、「（案發後你們有查過一月二二日和一月二七日被告所服務的機台
      代號分別為／一００七和一００三嗎？）有。案發後我們確實有就那個收銀員
      服務的櫃台和簽單比對。」等語綦詳，並經被告於警、偵訊時及本院審理時坦
      認如附表所示各筆盜刷信用卡之交易，確係在其所負責之收銀櫃檯，於其他顧
      客以現金付款時所刷出等語在卷，再觀諸如附表編號一至編號五所示簽帳單上
      所偽造「丁○○」簽名，其中「陳」字之筆觸、神韻及運筆方式，均與被告於
      九十一年六月十四日、同年十一月十三日偵訊筆錄簽名之「陳」字極為相似，
      顯係出於同一人所為，此有如附表編號一至編號五所示簽帳單及上開偵訊筆錄
      各一份在卷可稽，參以證人丁○○所遺失之上開信用卡一張，於經人棄置在被
      告所負責之收銀櫃檯予以持有之時起，迄於上開「乙○○購物中心」開始清查
      時止，既均在被告持有當中，已如前述，則該信用卡斷無由第三人持以於如附
      表所示之時間，在被告所負責之收銀櫃檯盜刷，被告亦無容任並完成以該卡連
      續刷卡簽帳以及簽帳單上「丁○○」簽名與信用卡上持卡人簽名不符，甚至未
      經持卡人簽名等異常交易情形之可能，況被告對於究係何人持證人丁○○所遺
      失之上開信用卡，至其所負責之收銀櫃檯盜刷一節，先於警訊時供稱：係其綽
      號「芋頭」之女性友人何芳而稱欲以刷卡換現金，而持該信用卡盜刷云云，並
      確切指出何芳而之年籍等基本資料，於偵查中改稱：刷卡簽帳單上「丁○○」
      簽名係與何芳而同行前來之男子所簽云云，嗣經檢察官傳喚證人何芳而到庭否
      認有上情後，於偵查中又指稱係甲○○盜刷簽帳云云，嗣於本院審理時另稱：
      係其綽號「芋頭」之女性友人盜刷該卡，並在簽帳單上偽造「丁○○」署押云
      云，先後供述不一，互異其詞，且若被告所辯該姓名、年籍均不詳，綽號「芋
      頭」之成年女子，係在徵得以現金付款之顧客同意後，始以上開信用卡刷卡代
      替現金付款等情為真，則該同意以如斯方式付款之顧客，要無事後反向「乙○○購物中心」反應發票上刷卡付款之記載與以現金付款之實際情形不符之理可
      言，據此，足徵該姓名、年籍均不詳，綽號「芋頭」之成年女子，係被告臨訟
      杜撰之人，其上開所辯亦係事後卸責之詞，不足採信。是以，顯係被告在侵占
      上開信用卡後，在收銀結帳時，見顧客以現金付款，有機可趁，進而萌生意圖
      為自己不法所有之犯意，先後將其因執行收銀業務所收取持有，如附表編號一
      至編號七盜刷金額欄所示之各筆現金予以侵占入己，為掩飾上情，再持上開信
      用卡，先後在如附表編號一至編號五所示簽帳單上偽造「丁○○」簽名，在如
      編號六所示簽帳單上隨意簽寫不詳英文簽名盜刷簽帳後，再將如附表編號一至
      編號六所示之偽造簽帳單，以及尚不具文書形式如附表編號七所示之簽帳單，
      於其上開二日下班交接結帳時，分二次繳回「乙○○購物中心」不知情會計人
      員報帳予以行使無誤。又被告盜刷上開信用卡時，在簽帳單上偽造「丁○○」
      及英文簽名，而偽造以證人丁○○名義製作之簽帳單，持向「乙○○購物中心
      」不知情會計人員報帳予以行使之行為，其意既在掩飾侵占現款行為，當足生
      損害於「乙○○購物中心」，再者，被告盜刷證人丁○○之上開信用卡，亦有
      發卡銀行即花旗銀行誤為墊付消費款項或使證人丁○○遭追償帳款之虞，因而
      亦當足生損害於花旗銀行及證人丁○○。從而，被告上開業務侵占及行使偽造
      私文書之事證亦已臻明確，此部分犯行均洵堪認定，應予依法論處。
三、核被告侵占證人丁○○所遺失之上開信用卡一張之所為，係犯刑法第三百三十七
    條之侵占遺失物罪；於如附表編號一至編號七所示之時間，將其收銀結帳時收取
    ，如附表盜刷金額欄所示之各筆現金，侵占入己之所為，均係犯同法第三百三十
    六條第二項之業務侵占罪；於如附表編號一至編號六所示之時間，盜刷上開信用
    卡並在簽帳單上偽造「丁○○」及英文簽名，持向「乙○○購物中心」報帳之所
    為，則係犯係犯刑法第二百十六條、第二百十條行使偽造私文書罪。被告上開偽
    造署押之行為為偽造私文書之階段行為，其偽造私文書之低度行為應為行使偽造
    私文書之高度行為所吸收，均不另論罪。至被告在偽造如附表編號一至編號五所
    示之簽帳單後，於該日及九十一年一月二十二日下班交接結帳時，將該五份屬於
    同類文書之偽造簽帳單持交「乙○○購物中心」不知情會計人員之行為，因其被
    害法益單一，不能以其行使偽造文書之件數，計算其法益，僅構成單純一罪。又
    上開先後多次業務侵占犯行及行使偽造私文書之犯行間，均時間緊接，犯罪構成
    要件相同，顯係基於概括犯意反覆為之，均為連續犯，應依刑法第五十六條規定
    ，各以一罪論，並均加重其刑。又其所犯上開三罪間，有原因、結果或方法、目
    的之牽連關係，為牽連犯，應依刑法第五十五條規定，從一重之業務侵占罪處斷
    。爰審酌被告犯罪之動機、目的、前曾因盜刷印用卡詐取財物之偽造文書等案件
    ，經本院於九十年十月三日判處有期徒刑三月，如易科罰金以三百元折算一日，
    緩刑二年，同年十一月二十六日確定，此有該案起訴書及臺灣高等法院被告全國
    前案紀錄表一份在卷可稽，緩刑期中，竟仍不知悔改，在其受雇於「乙○○購物
    中心」擔任收銀員時，故萌貪念，重施盜刷信用卡之故技，利用職務之便，將其
    收銀結帳時所持有之現金共計一萬八千一百九十元，予以侵占入己，再持上開信
    用卡盜刷簽帳、所生危害及犯後飾詞狡辯，翻異其詞，態度不佳等一切情狀，量
    處如主文所示之刑。
四、未扣案如附表編號一至編號五所示五張簽帳單商戶存根聯上偽造之「丁○○」簽
    名各一枚共五枚，以及未扣案如附表編號六所示簽帳單商戶存根聯上偽造之英文
    簽名一枚，均應依刑法第二百十九條規定併予宣告沒收。再如附表編號一至編號
    七所示簽帳單之顧客（持卡人）存根聯各一張雖未扣案，然均不能證明業已滅失
    ，且係被告所有供犯罪所用之物，應依刑法第三十八條第二款規定，併予宣告沒
    收。而如附表編號一至編號六所示簽帳單之顧客（持卡人）存根聯上各一張，既
    經本院併予宣告沒收，當然包括其上偽造之「丁○○」簽名及英文簽名各一枚在
    內，偽造簽名部分自無庸重複諭知沒收。另如附表編號一至編號七所示簽帳單之
    特戶存根聯各一張，已於簽帳後，持交特約商店即「乙○○購物中心」收執，非
    屬被告所有之物，依法不得諭知沒收。
五、公訴意旨另以：被告除有偽造如附表編號一至編號六所示之簽帳單持以行使外，
    並有在如附表編號七所示之簽帳單上偽造「丁○○」簽名後，持交「乙○○購物
    中心」收執之行使偽造私文書之犯行云云。然按信用卡簽帳單，必須經由製作名
    義人亦即持卡人在其上簽署姓名，由特約商店將第一聯交持卡人收執，第二聯由
    特約商店取回，用以表示持卡人同意依據信用卡持卡人與發卡銀行間合約條件，
    對其所購物品或接受服務，應按簽帳單之消費金額，付款予發卡銀行，係對所簽
    之金額負責之意，因此，持卡人之簽名核屬簽帳單之必備要件，進言之，經持卡
    人簽名之簽帳單，始具備文書文書之完整形式，而得認屬刑法第二百十條之私文
    書。經查：如附表編號七所示之信用卡交易，雖係被告所盜刷，然被告在以刷卡
    機列印出如附表編號七所示之簽帳單後，並未在持卡人簽名處以製作權人名義，
    偽造「丁○○」簽名，抑或任何足以表彰係持卡人丁○○所製作之英文簽名，此
    有該簽帳單一份附卷可徵，是以，如附表編號七所示之簽帳單，自形式上觀察，
    顯然不具備文書之完整形式，而非刑法第二百十條所稱之私文書，不能據此逕將
    其僅具辨識功能之刷卡行為，認係偽造文書之行為，被告於該日下班交接結帳時
    持向「乙○○購物中心」不知情會計人員予以行使，自不構成行使偽造私文書罪
    嫌。此外，復查無其他證據足以證明被告此部分之犯行，本應就此為被告無罪之
    諭知，惟因公訴人認被告此部分之犯行，與其上開業經本院論罪科刑之業務侵占
    犯行間有牽連犯之裁判上一罪關係，爰不另為無罪之諭知，附此敘明。
據上論斷，應依刑事訴訟法第二百九十九條第一項前段，刑法第五十六條、第二百十
條、第二百十六條、第三百三十六條第二項、第三百三十七條、第五十五條、第二百
十九條、第三十八條第一項第二款，罰金罰鍰提高標準條例第一條前段，判決如主文
。
本案經檢察官何祖舜到庭執行職務。
中      華      民      國    九十三    年      二      月      五      日
                                臺灣桃園地方法院刑事第十一庭
                                    審判長法  官  林孟宜
                                          法  官  蔡榮澤
                                          法  官  吳麗英
右正本證明與原本無異。
如不服本判決，應於判決送達後十日內向本院提出上訴狀( 應附繕本 )，上訴於
臺灣高等法院。
                                          書記官  陳淑瓊
中      華      民      國    九十三    年      二      月     二十 五  日
附論罪科刑依據之法條：
刑法第二百十條：偽造、變造私文書，足以生損害於公眾或他人者，處五年以下有期
                徒刑。
刑法第二百十六條：行使第二百十條至第二百十五條之文書者，依偽造、變造文書或
                  登載不實事項或使登載不實事項之規定處斷。
刑法第三百三十六條：對於公務上或因公益所持有之物，犯前條第一項之罪者，處一
                    年以上七年以下有期徒刑，得併科五千元以下罰金。
                    對於業務上所持有之物，犯前條第一項之罪者，處六月以上五
                    年以下有期徒刑，得併科三千元以下罰金。
                    前二項之未遂犯罰之。
刑法第三百三十七條：意圖為自己或第三人不法之所有，而侵占遺失物、漂流物或其
                    他離本人所持有之物者，處五百元以下罰金。
【附表】
┌──┬──────────┬────────┬────┬────┬──┐
│編號│盜   刷   日   期   │盜   刷  金   額│簽    單│盜刷時之│機台│
│    │ （即侵占現金日期） │ （即侵占金額） │編    號│偽造署押│代號│
├──┼──────────┼────────┼────┼────┼──┤
│ 一 │九十一年一月二十二日│二千五百四十七元│００９７│丁○○  │    │
│    │下午二時三十九分許  │                │２４８４│        │    │
├──┼──────────┼────────┼────┼────┤    │
│ 二 │九十一年一月二十二日│一千一百六十五元│００９５│丁○○  │    │
│    │下午四時八分許      │                │７００８│        │    │
├──┼──────────┼────────┼────┼────┤1582│
│ 三 │九十一年一月二十二日│五千六百六十元  │００９５│丁○○  │2011│
│    │下午四時二十九分許  │                │７０１４│        │7001│
├──┼──────────┼────────┼────┼────┤007 │
│ 四 │九十一年一月二十二日│一千一百十二元  │００９５│丁○○  │    │
│    │下午四時五十五分許  │                │７０２０│        │    │
├──┼──────────┼────────┼────┼────┤    │
│ 五 │九十一年一月二十二日│二千九百元      │００９５│丁○○  │    │
│    │下午四時五十九分許  │                │７０２２│        │    │
├──┼──────────┼────────┼────┼────┼──┤
│ 六 │九十一年一月二十七日│二千三百三十五元│０１２０│不詳英  │1582│
│    │下午四時四十二分許  │                │５８０９│文簽名  │2011│
├──┼──────────┼────────┼────┼────┤7001│
│ 七 │九十一年一月二十七日│二千四百七十一元│０１２０│空白    │003 │
│    │下午六時四分許      │                │５７９６│        │    │
├──┴──────────┴────────┴────┴────┴──┤
│合計：一萬八千一百九十元。                                            │
└───────────────────────────────────┘
